臺灣高等法院刑事判決
107年度上訴字第1308號
上  訴  人  臺灣桃園地方法院檢察署檢察官
上  訴  人  
即  被  告  張烽育


選任辯護人  黃鈺淳律師
上列上訴人因被告詐欺案件，不服臺灣桃園地方法院107年度訴
字第17號，中華民國107年3月22日第一審判決（起訴案號：臺灣
桃園地方檢察署106年度偵字第22568號、第31174號），提起上
訴，本院判決如下：
    主  文
原判決關於沒收部分撤銷。
未扣案之犯罪所得人民幣239萬4450元沒收之，於全部或一部不
能沒收或不宜執行沒收時，追徵其價額。
扣案IPAD MINI平板電腦壹台沒收之。
其他上訴駁回。
    事  實
一、張烽育（綽號胖財、阿財）與真實年籍不詳、綽號「阿水」
    之成年人於民國103年5月間，至位於非洲之肯亞共和國（Th
    e Republic of Kenya，又譯為肯尼亞共和國）首都奈洛比
    （Nairobi，又譯為內羅華)籌組詐欺集團，在當地郊區RAND
    A KIGWARU第46號別墅（下稱46號別墅）設立詐欺機房，張
    烽育先邀同劉泰廷、吳耿誠（綽號小咪）等數人加入，約於
    103年7、8月左右，「阿水」帶同某些成員搬離（無證據證
    明「阿水」與已搬離之成員就本案有犯意聯絡及行為分擔）
    ，該詐欺集團內即有張烽育與其新招募之成員及餘下之成員
    ，共有劉泰廷、吳耿誠、張富崴（即張烽育堂弟，綽號阿偉
    ）、黃志虔（即張烽育鄰居）、許家禔（綽號阿慶）、葉嗣
    成（綽號阿成）、謝正雄、陳儷文，與真實年籍不詳之成年
    人數名（以下將103年7、8月間「阿水」退出後，張烽育統
    籌該機房時之該處成員簡稱為46號別墅成員）。其中張烽育
    負責統籌指揮該詐欺機房運作及管理成員生活作息、訓練與
    招募新人等工作，劉泰廷與吳耿誠擔任電腦手，張富崴擔任
    廚師、黃志虔負責雜務打掃，許家禔、葉嗣成、謝正雄、陳
    儷文及其餘成員則分任一線、二線、三線電話詐欺人員與採
    購、維修、翻譯、外勤等工作。渠等係由電腦手將欲詐欺之
    大陸地區被害人之電話輸入電腦後，發送詐欺語音電話予大
    陸地區被害人，如被害人受騙則轉接予一線電話詐欺人員；
    一線電話詐欺人員則假冒大陸地區醫保局人員、客服人員、
    電信人員，佯稱被害人遭冒名辦理醫保卡、申請電話使用，
    再騙取被害人向大陸地區公安、警官報案，並伺機套取被害
    人個人資料以供電腦手製作假通緝網站、假通緝令（無證據
    證明係冒用何種機關或個人名義所為）所用，如被害人誤信
    者，就轉給二線電話詐欺人員；二線電話詐欺人員即假冒大
    陸地區公安局之公安、警官，接續佯稱被害人名義遭盜用或
    涉及犯罪，帳戶須接受調查，並轉由三線電話詐欺人員；三
    線電話詐欺人員則假冒大陸地區檢察官或高階警官，以「資
    金公證」等理由，騙取被害人將金融帳戶內之金額轉帳至指
    定之金融人頭帳戶內，或使被害人至特定地點操作電腦登入
    某詐欺網站，而以遠端操作方式將被害人網路銀行內之款項
    轉匯至特定帳戶，而電腦手即持一線電話詐欺人員所套取之
    被害人部分資料與「車行」（即提供被害人個資、照片、代
    為製作假網站之人）聯繫，依「車行」成員提供之被害人照
    片及網址製作內容為被害人涉犯犯罪之大陸地區假通緝令及
    假網頁予電話詐欺人員，再由電話詐欺人員引導被害人上網
    觀看以進一步取信被害人。被告、46號別墅成員、「車行」
    成員及所屬詐欺集團成員共同基於三人以上詐欺取財之犯意
    聯絡，假冒社保人員名義，於103年11月25日起至103年12月
    1日止之期間內，由一線電話詐欺人員撥打電話予大陸地區
    人民沈薰演，佯以沈薰演社保卡將遭凍結為由，要求沈薰演
    與公安聯絡，嗣假冒公安之二線電話詐欺人員即以沈薰演涉
    及販毒犯罪為由，要求沈薰演與金融犯罪調查科科長聯絡，
    致沈薰演陷於錯誤，與三線電話詐欺人員假冒之科長、檢察
    官聯絡，而由該科長、檢察官以資金公證為由，要求沈薰演
    至備有可上網電腦設備之旅館開房操作電腦，沈薰演遂於如
    附表一編號1至11所示之時間，至大陸地區山東省青島市城
    陽區金日紫都藍公館酒店開房後，依渠等指示操作電腦，將
    沈薰演如附表一編號1至11所示帳戶內之款項轉至如附表一
    編號1至11欄所示之指定帳戶。後46號別墅附近之RANDA KIG
    WARU第8號別墅（下稱8號別墅）恰於103年11月30日晚上某
    時發生火警，當地警方遂開始調查，46號別墅成員雖已有所
    警覺，然因沈薰演尚未發覺受騙，仍想方設法四處貸得款項
    以配合「資金公證」，46號別墅成員遂將沈薰演之個資交由
    其他詐欺集團成員繼續行騙，其他詐欺集團內真實姓名年籍
    不詳之成年成員即與被告、46號別墅成員、「車行」成員及
    所屬詐欺集團成員共同基於三人以上詐欺取財之犯意聯絡，
    於103年12月1日起至103年12月3日止之期間內，接續前開詐
    欺結果及同一手法，使沈薰演於如附表一編號12、13所示之
    時間，受騙匯入如附表一編號12、13所示之款項。嗣當地警
    方調查結果認8號別墅疑似詐欺機房，遂循線盤查，於103年
    12月1日左右查獲46號別墅詐欺機房，因張烽育恰好於103年
    11月29日回台，見其餘到案共犯供出張烽育，遂於臺灣、馬
    來西亞暫避風頭，直至認風聲已過，方於106年9月8日中午1
    2時50分許，搭乘馬印航空編號OD632班機自馬來西亞吉隆坡
    入境臺灣桃園國際機場，然於入境時即為警持拘票拘獲，並
    扣得其所有IPAD MINI 平板電腦1台。
二、案經內政部警政署刑事警察局移送及臺灣桃園地方檢察署（
    下稱桃園地檢署）檢察官檢察官簽分後偵查起訴。
    理  由
甲、有罪部分：
壹、程序方面：
一、按我國刑法對人、事與地的適用範圍，係以屬地原則為基準
    ，輔以國旗原則、屬人原則、保護原則及世界法原則，擴張
    我國刑法領域外適用之範圍，具體以言，即依刑法第3條、
    第5至8條之規定所示，作為（刑事）案件劃歸我國（刑事）
    法院審判（實質審判權）之準據。而就劃歸我國法院審判的
    具體（刑事）案件，其法院之管轄，則可區分為事物管轄、
    土地管轄及審級管轄，以土地管轄為例，刑事訴訟法第5條
    第1項即明定「（刑事）案件由犯罪地或被告之住所、居所
    或所在地之法院管轄」；復參照刑法第4條關於「隔地犯」
    之規定，其所謂「犯罪地」，在解釋上當然包括「行為地」
    與「結果地」。又中華民國憲法第4條明定「中華民國領土
    ，依其固有之疆域，非經國民大會之決議，不得變更之」，
    而行憲至今，實際上，國民大會未曾為變更領土之決議。縱
    然94年6月10日修正公布之中華民國憲法增修條文第1條第1
    項規定「中華民國自由地區選舉人於立法院提出憲法修正案
    、領土變更案，經公告半年，應於3個月內投票複決，不適
    用憲法第4條、第174條之規定」，該增修條文第4條第5項並
    規定「中華民國領土，依其固有疆域，非經全體立法委員四
    分之一之提議，全體立法委員四分之三之出席，及出席委員
    四分之三之決議，提出領土變更案，並於公告半年後，經中
    華民國自由地區選舉人投票複決，有效同意票過選舉人總額
    之半數，不得變更之」，但立法委員迄今亦不曾為領土變更
    案之決議，中華民國自由地區選舉人也不曾為領土變更案之
    複決。另稽諸該增修條文第11條規定「自由地區與大陸地區
    間人民權利義務關係及其他事務之處理，得以法律為特別之
    規定」，臺灣地區與大陸地區人民關係條例第2條第2款更指
    明「大陸地區：指臺灣地區以外之中華民國領土」，仍揭示
    大陸地區係屬我中華民國之固有領土；同條例第75條又規定
    「在大陸地區或在大陸船艦、航空器內犯罪，雖在大陸地區
    曾受處罰，仍得依法處斷。但得免其刑之全部或一部之執行
    」，據此，大陸地區現在雖因事實上之障礙，為我國主權（
    統治權）所不及，但在大陸地區犯罪，仍應受我國法律之處
    罰，揭明大陸地區猶屬我國之領域，且未放棄對此地區之主
    權。基此，苟「行為地」與「結果地」有其一在大陸地區者
    ，自應受我國法律之處罰（最高法院108年度台上字第334號
    判決意旨參照）。被告、46號別墅成員、「車行」成員及所
    屬詐欺集團成員雖係在我國國境外之肯亞透過網路及電話詐
    欺大陸地區人民，惟該詐欺集團係撥打電話至大陸地區向上
    開被害人施行詐術，該被害人接獲詐欺電話及匯款均在大陸
    地區，大陸地區即為本案犯罪之結果地，揆諸上開說明，核
    屬中華民國刑法之適用領域，我國自有審判權。
二、證據能力部分：
　㈠按被告以外之人於我國司法警察官或司法警察調查時所為之
    陳述經載明於筆錄，係司法警察機關針對具體個案之調查作
    為，不具例行性之要件，固非屬刑事訴訟法第159條之4所定
    之特信性文書，但其證據能力之有無，仍應依刑事訴訟法第
    159條之2、第159條之3所定傳聞法則例外之要件而為判斷。
    而刑事訴訟法第159條之3，係為補救採納傳聞法則，即被告
    以外之人於審判中，有本條所列各款不能供述之情形，例外
    承認該等審判外警詢陳述為有證據能力。但此等例外，既在
    犧牲被告之反對詰問權，則實務運用上，除應審究該審判外
    之陳述是否具有「絕對可信性」及「必要性」二要件外，關
    於不能供述之原因，猶應以非可歸責於國家機關之事由所造
    成者為限，始有其適用，藉以確保被告之訴訟防禦權。至於
    被告以外之人在域外所為之警詢陳述，性質上與我國警詢筆
    錄雷同，同屬傳聞證據，但其證據能力之有無，我國刑事訴
    訟法並無明文規定，惟考量法秩序上同一之規範，應為相同
    處理之法理，就此法律未設規範者，自應援引、適用，始能
    適合社會通念，並應實務需要。故在被告反對詰問權已受保
    障之前提下，被告以外之人在域外所為之警詢陳述，應適用
    刑事訴訟法第159條之2、第159條之3之規定法理，據以定其
    證據能力之有無（最高法院108年度台上字第334號判決意旨
    參照）。再者，依照海峽兩岸關係協會與財團法人海峽交流
    基金會（下稱海基會）於98年4月26日共同簽訂公布之「海
    峽兩岸共同打擊犯罪及司法互助協議」，其中第三章「司法
    互助」第8點第1項關於「調查取證」，規定「雙方同意依己
    方規定相互協助調查取證，包括取得證言及陳述；提供書證
    、物證及視聽資料；確定關係人所在或確認其身分；勘驗、
    鑑定、檢查、訪視、調查；搜索及扣押等」。依此兩岸互助
    協議之精神，我方既可請求大陸地區公安機關協助調查取證
    ，則被告以外之人於大陸地區公安機關調查（詢問）時所為
    之陳述，經載明於筆錄或書面紀錄，即為傳聞證據之一種，
    在解釋上，同可適用刑事訴訟法第159條之2或第159條之3規
    定法理，以決定其證據能力；而大陸地區公安機關所製作之
    紀錄文書或證明文書，應可適用同法第159條之4規定，以決
    定其證據能力（最高法院101年度台上字第900號判決意旨參
    照）。另依據兩岸互助協議第8點調查取證之規定，法務部
    於100年1月3日訂定「海峽兩岸調查取證作業要點」，大陸
    地區最高人民法院審判委員會亦於101年6月17日公布「最高
    人民法院關於人民法院辦理海峽兩岸送達文書和調查取證司
    法互助案件之規定」，於第四項規定調查取證司法互助之相
    關細節。
　㈡共犯劉泰廷、葉嗣成、謝正雄、陳儷文、許家禔、吳耿誠及
    大陸地區被害人沈薰演於大陸地區公安所製作之詢問筆錄雖
    屬被告以外之人與審判外之陳述，且經被告及辯護人爭執此
    部分之證據能力（見本院卷一第226頁至第228頁）；然查：
　⒈上開筆錄係大陸地區具有刑事偵查職權之公務員所製作【參
    照102年1月1日修正實施之大陸地區刑事訴訟法第3條第1項
    規定：對刑事案件的偵查、拘留、執行逮捕、預審，由公安
    機關負責。第18條第1項規定：刑事案件的偵查由公安機關
    進行…），並符合大陸地區刑事訴訟法相關規定（參照上開
    大陸地區刑事訴訟法第48條規定：可以用於證明案件事實的
    材料，都是證據。證據包括：㈠物證；㈡書證；㈢證人證言；㈣
    被害人陳述；㈤犯罪嫌疑人、被告人供述和辯解；㈥鑑定意見
    ；㈦勘驗、檢查、辨認、偵查實驗等筆錄；㈧視聽資料、電子
    資料。證據必須經過查證屬實，才能作為定案的根據。第50
    條規定：審判人員、檢察人員、偵查人員必須依照法定程序
    ，收集能夠證實犯罪嫌疑人、被告人有罪或者無罪、犯罪情
    節輕重的各種證據。嚴禁刑訊逼供和以威脅、引誘、欺騙以
    及其他非法方法收集證據，不得強迫任何人證實自己有罪。
    必須保證一切與案件有關或者瞭解案情的公民，有客觀地充
    分地提供證據的條件，除特殊情況外，可以吸收他們協助調
    查。第122條規定：偵查人員詢問證人，可以在現場進行，
    也可以到證人所在單位、住處或者證人提出的地點進行，在
    必要的時候，可以通知證人到人民檢察院或者公安機關提供
    證言。在現場詢問證人，應當出示工作證件，到證人所在單
    位、住處或者證人提出的地點詢問證人，應當出示人民檢察
    院或者公安機關的證明文件。詢問證人應當個別進行。第12
    3條規定詢問證人，應當告知他應當如實地提供證據、證言
    和有意作偽證或者隱匿罪證要負的法律責任。】，且該等筆
    錄復經受詢問人等供稱「以上所述屬實」、「以上所講是實
    話」、「以上說的都是實話」，並親自書寫「以上筆錄我全
    部看過，和我說的相符」、「以上筆錄我看過，和我說的相
    符」、「以上紀錄我看過，和我說的相符」等文句，並簽名
    及書寫詢問日期於其上，每頁正下方又均有其親自簽名及捺
    指印，有上開共犯及被害人沈薰演之筆錄在卷可稽（見桃園
    地檢署105年度他字第2656號卷〈下稱他字第2656號卷〉二第1
    51頁至第171頁、第175頁至第187頁、他字第2656號卷三第2
    35頁至第246頁），復無證據證明大陸地區偵查人員製作前
    開筆錄時有以威脅、利誘、詐欺或其他非法方法詢問之情形
    ，可徵上開共犯及被害人沈薰演之筆錄取得程序具有合法性
    。
  ⒉又共犯劉泰廷、葉嗣成、謝正雄、陳儷文、許家禔、吳耿誠
    經大陸地區判決分別判處有期徒刑11年6月、10年6月、11年
    、10年6月、13年、11年6月確定，目前羈押於大陸地區北京
    市第一看守所，有法務部108年10月29日法外決字第1080653
    6200號函暨所附大陸地區刑事判決書可憑（見本院卷一第38
    2頁至第469頁），本院亦已囑託財團法人海峽交流基金會（
    下稱海基會）送達傳票予被害人沈薰演，期能傳喚前來本院
    開庭作證，以接受檢察官、被告及辯護人之詰問，然因沈薰
    演已未居住於指定送達地址，且無法聯繫家人而未能成功送
    達，有海基會110年7月14日海雄（法）字第1100019505號書
    函暨所附送達回證等文件可參（見本院卷二第21頁、第31頁
    至第49頁），足見共犯劉泰廷、葉嗣成、謝正雄、陳儷文、
    許家禔、吳耿誠及被害人沈薰演均已無從傳喚到庭作證。又
    衡酌兩岸目前政治局勢，欲使目前尚在大陸地區羈押、執行
    之共犯或住居所不明之被害人前來本院具結作證並接受對質
    詰問，確有現實上之困難，而前開共犯業經大陸地區相關人
    員協助調查取證，被害人沈薰演則已不知去向，亦無從請求
    對岸依兩案互助協議，協助上開共犯及被害人至本院接受詰
    問，是共犯劉泰廷、葉嗣成、謝正雄、陳儷文、許家禔、吳
    耿誠及被害人沈薰演在客觀上既無從傳喚到庭作證，即難認
    有剝奪被告及其選任辯護人對該等共犯及被害人之詰問權，
    而妨礙其訴訟防禦權之情形。
  ⒊綜上，審酌上開共犯及大陸地區被害人沈薰演於大陸地區公
    安機關作成詢問筆錄之情況，核無違法取證或其他瑕疵，應
    係於可信之特別情況下所製作，且渠等客觀上存有無從傳喚
    到庭作證之情形，又為證明本件犯罪事實存否所必要，應類
    推適用刑事訴訟法第159條之3第3款之規定，認共犯劉泰廷
    、葉嗣成、謝正雄、陳儷文、許家禔、吳耿誠及被害人沈薰
    演在大陸地區公安機關所為之警詢陳述有證據能力。
　㈢至於本判決所引用之非供述證據部分，與本案均有關連性，
    亦無證據證明係實施刑事訴訟程序之公務員以不法方式所取
    得，依刑事訴訟法第158條之4之反面解釋，當有證據能力，
    復於本院審理時，提示並告以要旨，使檢察官、被告及辯護
    人充分表示意見，自得為證據使用。
貳、實體方面：
一、訊據被告矢口否認有何三人以上共同詐欺取財之犯行，辯稱
    ：我在上開時間雖然有去過46號別墅，但我是去當廚師，是
    「阿水」介紹我到國外工作的，我在46號別墅只待了三天就
    離開到當地中國人開的餐館工作住宿，因為我跟裡面的臺灣
    人吵架，打工1、2個月有錢買機票後，我才回臺灣，我在46
    號別墅的時候，有聽到他們打電話的內容，大概知道他們在
    做什麼，可是我只是廚師，就沒有多問云云。經查：
　㈠詐欺集團成員假冒社保人員名義，於103年11月25日起至103
    年12月1日止之期間內，由一線電話詐欺人員撥打電話予被
    害人沈薰演，佯以被害人沈薰演社保卡將遭凍結為由，要求
    被害人沈薰演與公安聯絡，嗣假冒公安之二線電話詐欺人員
    即以被害人沈薰演涉及販毒犯罪為由，要求被害人沈薰演與
    金融犯罪調查科科長聯絡，致被害人沈薰演陷於錯誤，與三
    線電話詐欺人員假冒之科長、檢察官聯絡，而由該科長、檢
    察官以資金公證為由，要求被害人沈薰演至備有可上網電腦
    設備之旅館開房操作電腦，被害人沈薰演遂於如附表一編號
    1至11所示之時間，至大陸地區山東省青島市城陽區金日紫
    都藍公館酒店開房後，依渠等指示操作電腦，將其如附表一
    編號1至11所示帳戶內之款項轉至如附表一編號1至11所示之
    指定帳戶等節，業據證人即被害人沈薰演於大陸地區青島市
    公安區正陽路派出所詢問時證述明確（見他字第2656號卷二
    第175頁至第187頁），且有北京市第二中級人民法院（2017
    ）京02刑初54號刑事判決書、北京市高級人民法院（2018）
    京刑終22號刑事裁定書所載證據在卷（見本院卷一第386頁
    至第469頁），此情自堪認定。
　㈡依被告如下供述：
　⒈106年9月8日警詢時供述：警方於106年9月8日中午12時50分
    許，至桃園中正機場第一航廈拘提我時，查扣我的IPAD，裡
    面有一張馬來西亞的電話網卡，可以上網也可以打電話，我
    都用裡面的微信聯繫，我在臺灣與馬來西亞都沒有工作，10
    2年之前在中央市場做海鮮批發還有在餐廳做廚師，所以有
    存一點錢，後來因為賭博輸錢後就沒有工作，四處跟朋友還
    有父親借錢維生，我出入境的機票都是一個叫「阿水」出的
    ，我跟我弟弟張富崴還有鄰居黃志虔拍護照給「阿水」，他
    就會通知我們何時去機場，直接拿護照去取電子機票，我於
    105年3月14日出境，是因為我嬸嬸是馬來西亞華人，那時候
    去住，原本想說過陣子回臺灣，沒想到105年4月爆發肯亞詐
    欺案，電視新聞說幕後主嫌是「胖財」，我擔心被抓，就滯
    留在馬來西亞，中間有離開去新加坡、泰國，是透過朋友幫
    我拿護照出境蓋章，我再坐他們安排的車子出境，今天會返
    國是因為最近我被馬來西亞警方勒索，我爸要我趕快回來臺
    灣，我請朋友探聽有沒有中國發出來的黑名單，並付了馬幣
    2800元買機票（含給中間人款項），發現可以出關，我就回
    來臺灣，103年中旬我先帶張富崴過去肯亞奈洛比，去之前
    「阿水」有請人拿幾百塊美金給我，到達後臺灣人張智維來
    接我們到工作的地方，周聖修（阿修）、張芸瑄（小歐）還
    有很多人在裡面工作，我是偶爾去機房看看，沒有從事一、
    二、三線詐欺，平時我都住外面，不需要花錢，薪資就是從
    我欠的賭債直接扣掉，沒有給我薪水，是因為我欠賭債，「
    阿水」還有他上面的人問我有沒有人可以介紹擔任廚師或採
    買，我就介紹我弟弟張富崴跟黃志虔，我什麼都不會，在肯
    亞沒有辦法幫忙什麼事情，我不清楚「阿水」的真實身分，
    肯亞的詐欺集團成員裡面沒有被警方查獲的有「阿水」跟「
    阿彬」，肯亞機房在103年11月30日被查獲前，我於103年11
    月28日離開是因為我爺爺在同年月27日過世，所以我回臺灣
    ，我不是肯亞詐欺機房的幕後老板，錢不是我出的，我只帶
    人還有介紹我弟當廚師，我在肯亞只有閒晃，桃園地檢署10
    6年度他字第3766號卷（下稱他字第3766號卷）第51頁編號2
    叫「老萬」，他聽電話的，編號3叫吳耿誠（小咪），應該
    是跟劉泰廷同樣工作，編號4是劉泰廷，編號5是許家禔，拿
    電話的，編號7是張家祥，後來才進來，編號9是「阿修」，
    拿電話的，編號10與12應該是翻譯，編號11是我堂弟，負責
    廚師，編號15黃志虔是我介紹，他是打雜的，編號21叫什麼
    我不知道，我知道他跟張家祥一起到，編號23叫「小歐」，
    跟「阿修」很早就在肯亞詐欺機房了（見他字第3766號卷第
    46頁反面至第50頁反面）。
　⒉於106年9月8日偵查時供稱：我有帶堂弟張富崴、黃志虔過去
    肯亞，張富崴是做廚師，黃志虔沒有工作，我問他要不要去
    打雜、清潔，其他人都是我在機場，由「阿水」通知我帶他
    們到肯亞，一次3、4個，一次2個，都是「阿水」處理好，
    我把我的護照拍給他，他會幫我跟其他人訂機票，有些是我
    過去他們已經在那邊工作，有些是後來才過來，我第一次去
    肯亞的時候，「阿水」已經在那邊，「阿水」至少有2、3個
    點，我之前就認識「阿水」，因為我賭球輸錢，幫他帶人到
    國外可以分錢抵債，所以我就願意過去肯亞，他叫我幫忙在
    機房打電話，一開始他有拿稿給我看，但我不太會背，跟他
    說我不太適合做這個，他說不然幫他找人、找廚師，我說好
    ，除了幫忙帶人、介紹廚師外，我沒有管其他的人，我壓不
    動他們，在張富崴去之前，我有幫忙煮飯，到機房走動，所
    以機房的人才會都認識我，但我跟他們處不好，因為他們有
    時候要求我多煮，我覺得沒必要，我只有在一個機房煮過，
    另一個機房我有去拿過食物，張富崴在我到了1、2個禮拜接
    手我的工作後，我就沒有做廚師了，我只是偶爾幫「阿水」
    帶人過去，接機由當地司機或翻譯去做，我就在那邊閒晃，
    我有看到那個機房在打電話到中國，也有看到他們的稿就在
    詐欺大陸人，之後肯亞機房旁邊有一個別墅失火，當時我住
    在機房附近，因為家裡有事先返國，回到臺灣第二天，張富
    崴打電話給我說有警察來調查失火的事情，後來我有陸續出
    境，也有去中國，我聽到他們被遣送到中國，還說我是老板
    ，我不知道為什麼，有些人甚至我不認識，我認識吳耿誠，
    許家禔不熟，陳儷文根本不認識，我跟他們處不好，他們才
    會這樣講我，是故意要推給我，為了脫罪，我當時剛好在馬
    來西亞，就不敢出境，怕被遣送到中國，因此滯留國外等語
    （見他字第3766號卷第87頁至第88頁反面）。
　⒊於106年9月8日訊問時供述：106年9月8日我從馬來西亞回來
    ，在桃園國際機場遭警拘提，我的綽號叫「阿財」，很少人
    叫我「胖財」，102年之後我的工作都是做廚師，地點在國
    外，但沒有工作證明，102年以前我也是在做廚師，做到26
    、28歲，中間有做海鮮批發，後來因為賭博輸錢及金融風暴
    才沒有做，我在馬來西亞工作也不穩定，都是借錢維生，我
    是在臺北酒店跟朋友聚會間接認識「阿水」，他知道我有賭
    輸錢，問我要不要去國外工作，或是介紹人去國外工作，過
    一陣子我說可以去看看，因為他有幫我處理賭債問題，我有
    問「阿水」是什麼樣的工作，他沒有說，說去了我就知道，
    我有跟他說我的專長是廚師，他說OK，我到了肯亞才知道「
    阿水」是要叫我打電話，我是有去過肯亞，新聞上描述肯亞
    詐欺主嫌「胖財」的狀況好像是我，但我不是新聞說的老板
    ，我怕在海關那邊被中國公安攔截，才會滯留在馬來西亞，
    我有介紹張富崴跟黃志虔去肯亞，因為張富崴本身是廚師，
    我介紹他過去當廚師，黃志虔是我認識很多年的朋友，住我
    家附近，他在臺灣找不到工作，我才問「阿水」有沒有什麼
    打雜的工作可以介紹給他，機票是「阿水」幫他們辦的，其
    他3、4個男生是我在機場跟他們同一班飛機帶他們走，因為
    他們沒有出國的經驗，至於他們本身是什麼人、什麼名字我
    不知道，到肯亞後該3、4名男生是被別人帶走的，我第一次
    去肯亞的時候有當幾天的廚師，後來跟他們生活上處的不好
    ，我就提議叫張富崴過來，我有跟「老萬」、吳耿誠、劉泰
    廷、許家禔、阿修等人在同一個屋簷下，我煮飯給他們吃，
    吃飯休息時會聊天，我才知道他們的工作內容，「老萬」聽
    電話，許家禔跟「阿修」拿電話，應該是在做詐欺，我有看
    到他們的稿，他們打電話給大陸人我不算看到，我是聽到聲
    音，我沒有管理他們，也不是老板，真正的老板應該是「阿
    水」他們，我到了肯亞才知道「阿水」他們從事詐欺工作，
    我在國外時就沒有跟「阿水」聯繫了，看新聞才知道「阿水
    」被抓，我在肯亞認識許家禔、謝正雄，吳耿誠是我之前就
    認識了，我不知道他們為什麼指認我是老板等語（見臺灣桃
    園地方法院106年度聲羈字第496號卷第12頁反面至第16頁反
    面）。 　　　
　⒋於106年10月12日警詢時供述：我之前警詢、偵查時所述正確
    ，但我是要離開機房後，「水哥」才跟我講如果有帶人來，
    可以多給我錢，幕後老板是「阿水」，我離開肯亞後就沒有
    看過「阿水」，我聽別人講他好像被抓了，我平板裡的「水
    哥」跟我指的肯亞詐欺幕後主使「水哥」是不同人，是指中
    壢太陽會的「水哥」，我是到肯亞才認識謝正雄跟許家禔，
    90幾年就認識吳耿誠了，我到肯亞看到他才知道他也在肯亞
    ，我知道他跟劉泰廷非常好，我沒有跟吳耿誠去其他國家一
    同參與詐欺活動，我沒看過陳儷文，根本不知道這個人，我
    平板內曾在對話中提到「我非洲那個薪水股東帳，找到之前
    那金主」，是指我104年去非洲烏干達做木頭生意，出口去
    中國，賺取價差獲利，我有去烏干達的出入紀錄，但沒有其
    他公司的證明單，對話中提到「最差就是押一延一」，是因
    我姑姑即張富崴的媽媽有去中國開庭，發現他們律師都請那
    些已經落網的共犯指認我，說我是老板，想要減輕他們的罪
    刑，我弟弟跟我講，我問朋友，每個朋友都跟我講說會有押
    一延一的情形，要我有心理準備，我不知道被害人沈薰演被
    詐欺人民幣323萬5693元的事情等語（見桃園地檢署106年度
    偵字第22568號卷〈下稱偵字第22568號卷〉第78頁至第82頁）
    。　　
　⒌於106年10月23日偵查時供稱：是「阿水」買機票，「阿水」
    在肯亞飯店跟我說，我要回去沒人煮飯，我就介紹我弟來煮
    飯，另外一個人來打雜，我弟跟黃志虔的機票住宿應該是「
    阿水」安排的，我去肯亞之前「阿水」就已經到了，他應該
    在那邊一段時間了，我之前出國有去中國、日本，我在馬來
    西亞沒有做詐欺，我的電腦資料中「押一延一四個月，然後
    被釘住，完全不能生產」，只是問朋友說如果我回臺灣會被
    押多久，我朋友說可能要押兩個月或四個月，我要工作賺錢
    ，可以做廚師、跑船，沒有要做詐欺，我在肯亞知道他們在
    詐欺，但我只是幫忙煮菜，2天後就走了，因為我跟那邊的
    人吵架，不想待在那邊，離開後有一個阿姨來煮飯，去的時
    候「阿水」說做廚師1個月薪水新臺幣7萬5000元，比臺灣高
    ，去2天後我就去住上海飯店，跟上海飯店老板熟了之後，
    跟「阿水」說不幫我買回程機票，我只好在上海飯店打黑工
    ，幫忙煮菜抵房租，一天新臺幣280元，還要給我薪水，一
    個月大約新臺幣6萬元，大約1個多月後，我給「阿水」新臺
    幣4萬8000元幫我買機票，我就回臺灣，我姑姑跟我說中國
    在押臺嫌都翻供說是我叫他們去做詐欺，我會問我朋友我回
    臺灣會怎麼樣，沒想到我在機場就被抓了等語（見偵字第22
    568號卷第90頁至第92頁）。　
  ⒍於106年11月23日偵查時供稱：我第一次跟「阿水」見面是在
    去肯亞前一個多月，朋友「阿彬」在臺北的大富豪酒店介紹
    認識的，是「阿凱」介紹我給「阿彬」跟「阿水」認識，因
    為我欠「阿凱」賭債，當天我有承諾說願意去肯亞當廚師，
    後來我們用微信聯絡，我把護照等資料拍給他，他說會安排
    我機票、食宿，103年7月16日我到桃園機場候機室，他用微
    信敲我，說有2、3個年輕人，要我跟他們一起去肯亞，我跟
    他們確認是否為「阿水」介紹的，他們說是，我們就一起坐
    同班飛機經過泰國轉機到肯亞，出海關後他們3個人就被別
    人載走，我被當地人「吉米」載走，當時我還不知道是做詐
    欺，第二天才知道他們做詐欺，因為他們有在念稿，第三天
    離開去上海飯店，「阿水」跟另一位臺灣人來找我，問我情
    況，我說不習慣，因為我跟裡面的人吵架，他們說我要走要
    找一個人替我，我請他幫我改機票，他叫我自己付錢，我在
    上海飯店住2、3天，跟中國老板混熟後，請老板聘我當廚師
    ，待到103年9月，因為我爺爺病重，我請我弟弟張鎮韜把新
    臺幣4萬8000多元匯到「阿水」給的臺灣帳戶後，他幫我改
    機票，我就離開回到臺灣，後來聽說肯亞出事，我就沒有回
    去，後來我還有去中國、日本、韓國，出國很頻繁，「阿水
    」算是肯亞的現場負責人，可以決定是否要聘我當廚師，我
    在馬來西亞的時候，有聽朋友「一刀」說「阿水」被抓了，
    不知道有沒有送到中國，我到肯亞時，劉泰廷、吳耿誠早就
    在那邊，不是我叫他們兩個人去的，我本來認識吳耿誠，問
    他為何在此，他說是跟劉泰廷一起去的，我是到現場才認識
    劉泰廷等語（見偵字第22568號卷第104頁至第105頁反面）
    。
  ⒎於106年12月8日警詢時供述：我從103年在肯亞上海飯店與「
    阿水」見面後，到現在都沒有聯絡見面過，我拍護照照片透
    過微信傳給「阿水」，他通知我幾號到機場、什麼航空，按
    照他的指示劃位、出關、登機，到了肯亞就有人來接我，我
    微信帳號換了好幾次，完全找不到「阿水」的微信了，我不
    清楚同案嫌疑人為什麼說我是老板，可能是他們在中國的訴
    訟策略，將罪名推給我，降低他們的刑期，我之前在臺北中
    央市場就認識吳耿誠，到了肯亞之後才知道吳耿誠跟劉泰廷
    在那邊，102年後我出境很長的就是肯亞這起去當廚師的，
    以及去年我跑馬來西亞，但被說是主嫌就不敢回來，其他去
    中國、日本、泰國這種大部分是去遊玩、打炮等語（見偵字
    第22568號卷第128頁至第130頁）。
  ⒏106年12月22日偵查時供述：103年3月4日我在泰國待了2個月
    ，5月13日入境，該次我沒有去肯亞；103年7月16日我先搭T
    G635班機前往曼谷到肯亞，18日抵達，我在機場登機室時，
    「阿水」敲我微信，叫我帶3個年輕人一起去，到了肯亞他
    們出機場就被人載走，我被另外一個人載去吉米承租的別墅
    待到20日，作了兩天廚師，就去上海飯店；103年10月18日
    我搭乘同班機先從曼谷到肯亞，再到烏干達，這次我沒有帶
    人一起去，待到11月27日左右，在28日前往肯亞，29日搭機
    到曼谷返國，我沒有帶劉泰廷跟相關人等到肯亞，要求他們
    擔任機房手，我只有帶我堂弟張富崴、黃志虔，黃志虔是「
    阿水」聯絡的，我不是主嫌，我到肯亞第2天就打電話問張
    富崴要不要去，我不清楚他何時去的，後來是「阿水」跟他
    聯絡，張富崴在103年11月30日被抓當天有打電話給我，他
    是去肯亞做廚師，我不清楚他為什麼在103年6月22日也搭班
    機前往曼谷，我是到肯亞別墅才認識劉泰廷、許家禔、周聖
    修、張芸瑄，吳耿誠以前就認識，葉嗣成、謝正雄、陳儷文
    我不認識，我到肯亞的時候那個別墅就已經有人，怎麼會是
    我籌設的，我不是負責人，我有去過埃及3、5天，但不是在
    那邊做事，是跟2、3個朋友自助旅行，沒有從事詐欺，也沒
    有在埃及遇過劉泰廷等語（見偵字第22568號卷第182頁至第
    183頁反面）。
  ⒐107年1月5日原審訊問時供稱：103年7月16日我有去肯亞，大
    約1個多月前，在臺北酒店經由朋友介紹認識「阿水」，「
    阿水」問我要不要出國工作，我說想想看，因為我只會做廚
    師，過幾天他問我考慮如何，說一個月薪水新臺幣7萬5000
    元左右，我就答應他，他那時候說要去非洲肯亞作廚師，我
    就用手機拍護照給他，他就幫我訂7月16日的機票到泰國再
    轉機肯亞，在候機室時「阿水」傳微信給我，說有3個人也
    要去肯亞，叫我跟他們一起去，下飛機後他們3個被不認識
    的人帶走，我被一個叫「吉米」的人帶走，我不知道「吉米
    」是不是張智維，他帶我到別墅後，安排我住在後面有廚房
    的地方，叫我明天開始煮飯，我就聽從指示開始煮飯，這兩
    天當中，許家禔及其他2、3個人三不五時就叫我煮宵夜、煮
    飯，我覺得很忙，跟他們有口角，第二天我就沒煮了，用微
    信聯絡「阿水」說我不想做了，「阿水」叫我先去外面住，
    我去當地華人開的上海酒家住，「阿水」跟一個司機有來找
    我，他說如果我不想做了，再找1、2個廚師過去幫忙，我說
    好，叫他幫我訂回程機票，他說若我不想做，回程機票新臺
    幣4萬8500元要還他，我沒什麼錢，住飯店一天新臺幣280元
    左右，我跟那邊華僑員工聊天，他們問我要不要打黑工，一
    天做12、13小時，薪水約新臺幣6萬8000元到7萬元，我就在
    那邊打黑工到9月底，把新臺幣4萬8500元還給「阿水」，請
    他幫我訂回程機票，我就回臺灣了，「阿水」一直沒有給我
    薪水，我去的第一、二天大概就知道是詐欺集團，我有聽到
    他們在念稿的內容，說他們是公安局，我知道是詐欺集團時
    ，就不太想在那邊待，剛好跟他們吵架，我就說我不想做要
    離開，106年我在馬來西亞跟人家合夥做線上博奕，微信對
    話紀錄裡我於106年8月3日向他人籌錢，要求交保救人，說
    自己公司爆掉，就是指網站被攻擊，我在那邊沒有錢，沒有
    生活費，就騙朋友說要救人，要馬幣，跟他借馬幣15萬元過
    生活，106年8月3日跟他人表示「我非洲那個薪水股東帳，
    找到之前那金主，躲在雲林開間理K」，非洲薪水股東帳是
    在烏干達做木頭時，有一個在臺中認識的，他有出錢，有些
    該發的薪水沒有發，我問朋友有無認識這個股東，關於本案
    我在馬來西亞時有請我老婆去查有沒有通緝或需要到案說明
    ，我所知道的是管區說沒案件，網路也查不到，也沒有書面
    或電話通知到我家，我工作到第一年9月多，我爸爸叫我回
    來工作，說在馬來西亞那邊工作不穩定，但因為105年新聞
    中說「胖財」好像是在講我，我姑姑到中國看開庭，說那些
    在押的全部都改口供改成指認我，我朋友說我回來可能會通
    知我到案說明或押我，我通關時發現過不去，警察要拘提我
    ，警察說是詐欺等語（見臺灣桃園地方法院107年度訴字第1
    7號卷第15頁反面至第17頁反面）。
　⒑可見被告雖陳稱係「阿水」介紹其至肯亞46號別墅擔任廚師
    ，但對於「阿水」之真實姓名年籍資料一無所悉，且陳述已
    無「阿水」之聯繫資料，則是否確有「阿水」此人，已屬有
    疑。又被告供述其至肯亞46號別墅擔任廚師之薪資每月逾新
    臺幣7萬元，就算是之後至上海飯店擔任廚師之薪資亦逾新
    臺幣6萬元，相較其陳述在上海飯店每日住房房價新臺幣280
    元之當地生活水平及在臺灣同樣從事廚師工作之薪資而言，
    殊難想像何以在肯亞單純擔任廚師之薪資會如此優渥？另依
    被告所述，其不論是在臺灣或是之後至馬來西亞，工作均不
    穩定，甚要向他人借錢維生，但參諸卷附被告之入出境資訊
    連結作業（見偵字第22568卷第145頁至第146頁），被告於1
    03年3月4日出境、於103年5月13日入境回台，又於103年7月
    16日出境、於103年9月28日入境回台，再於103年10月18日
    出境、於103年11月29日回台，103年12月27日起至105年1月
    9日止之期間內，更頻繁出入境，出境時間從2、3天到3、4
    個月不等，於105年3月14日出境後，則直至106年9月8日方
    回台遭逮捕，被告所述其係至中國、泰國、韓國、日本、埃
    及等國家旅遊玩樂，已難認可採，另外陳述前往烏干達從事
    木材出口事業，亦無任何證據可供參考，實難認被告所述屬
    實。再依被告陳述其只到46號別墅擔任廚師2天，共犯中只
    有吳耿誠是先前就認識，其餘共犯有的是到肯亞才認識，有
    的根本沒見過，被告卻能知悉內部至少7、8名成員之分工、
    綽號，且在被查獲詐欺集團成員眾多之情形下，相關共犯均
    指認被告為46號別墅詐欺機房之負責人，此與常理顯有未合
    ，就算被告在擔任廚師2天之過程中有與他人發生爭執，此
    等嫌隙是否足以讓其餘共犯一一指認被告為上開負責人，尚
    屬有疑。另被告就其解釋何以在卷附微信通訊軟體對話內容
    翻拍照片所示與他人提及「我這裡公司爆掉，現在要救人交
    保出來，還差15萬交保金，你可以幫我跟水哥調15萬調1個
    月」係向他人借錢所編織之藉口、「我非洲那個薪水股東帳
    ，找到之前那金主」是烏干達木材生意的部分（見偵字第22
    568號卷第83頁、第85頁），不僅毫無邏輯，亦無相關事證
    可資佐證，自難盡信。是被告歷次所為供詞既有前述矛盾與
    不合常情之處，即難認被告空言所辯俱可採信。
  ㈢依如下證人之證詞：
  ⒈證人即共犯劉泰廷證稱：103年初我在臺灣朋友聚會的時候認
    識一個叫「阿財」的臺灣基隆男子，這個人真實姓名叫張峰
    裕（音譯），「阿財」讓我去埃及開羅幫他做電腦操作員，
    說賺錢比較快，還要我老婆廖鈺伶一起去，之後「阿財」幫
    我跟我老婆買好機票，我們從臺灣桃園機場經泰國轉機到埃
    及開羅，到了之後是阿偉（張富崴）來接機，把我們接到一
    個別墅，很多人打電話，內容是冒充醫保局工作人員、警察
    、檢察官一類的，當時我就知道他們在做電訊詐欺，之後「
    阿財」安排人教我電腦，主要是教我發送號碼段、修改假的
    通緝令、發傳真、熟悉器材，他安排我老婆做一線詐欺，就
    是冒充醫保人員，當時做一線詐欺的人有「小歐」、「小憶
    」（許家禔老婆），還有十來個一線詐欺大陸人，二線詐欺
    有「阿修」等十來個人，三線詐欺有「阿家」（張家祥）、
    「阿慶」（許家禔）、「阿寶」、「小白」，電腦手是「小
    咪」（吳耿誠），我跟我老婆在裡面做了不到一個禮拜，「
    阿財」就說大陸公安要來抓了，就幫我們買機票回臺灣，回
    臺灣一個月左右，「阿財」打電話給我說要我去肯亞幫他做
    電話詐欺，負責電腦操作這一塊，也說把我老婆帶上，到了
    6月下旬，「阿財」幫我和我老婆買好機票，計畫跟吳耿誠
    、張家祥一起去肯亞，吳耿誠也是去做電腦操作手，張家祥
    是派去租房子的，到了機場，張家祥拿著租房子的錢走了，
    我們從臺灣桃園機場經香港轉機到肯亞，到了之後是「吉米
    」（張智維）來接機，把我們帶去46號別墅，進去以後是一
    個叫「阿水」的人來接待我們，我聽他們講電話也是在冒充
    醫保工作人員、警察和檢察官也是在搞電訊詐欺，我們在別
    墅待了個把星期，「阿財」又派了3個人到別墅，分別是張
    富崴（阿傳）、周聖修（阿修）、張芸暄（小歐），到了之
    後我老婆、「小歐」就去幫「阿水」做一線詐欺，「阿修」
    幫他們做二線詐欺，做了一星期左右，「小白」、「阿財」
    、「阿慶」就陸續過來了，「阿慶」來的時候，「阿水」他
    們那夥就搬走了，剩下的由「阿財」接手，在別墅裡新添了
    床、桌椅、生活用具，還購置了網線、無限分享器、無線網
    路、電話機等，由「吉米」統一採購，錢都是「阿財」出的
    ，「阿財」還叫人從臺灣帶新的VOIP機器過來，到了7月底
    ，全部東西都已經準備好，也有很多臺灣人、大陸人陸續到
    了別墅，就開始進行電訊詐欺了，當時的一線詐欺大概有16
    人左右，二線詐欺大概10人左右，三線詐欺3人左右，到了1
    0月中旬大陸人還有少部分臺灣人已經走了，我老婆也走了
    ，留下的人員有一線詐欺「小歐」，二線詐欺「阿修」，三
    線詐欺「阿慶」、「阿家」，廚師「阿傳」，我和「小咪」
    ，老板「阿財」，外勤「吉米」，重新補上的人員又重新組
    成一、二、三線詐欺，一線詐欺的大陸人有「阿坤」、「阿
    恒」、「小蘭」、「小惠」、「小柳」、「小玉」、「小玲
    」、「阿奇」、「小葉」、「小不點」、「萱萱」、「瀟瀟
    」、「洋洋」，臺灣人有「小歐」、「紅豆」，二線詐欺人
    員有「阿修」、「小開」、「阿成」、「阿本」、「阿彬」
    、「阿明」、「阿倫」、「阿瑞」、「阿杰」、「牛仔」、
    「阿萬（有時候也在三線詐欺）」，三線詐欺人員有「阿耀
    」、「阿家」、「阿慶」、「佑佑」，電腦操作手是我和吳
    耿誠，我是負責二線詐欺，吳耿誠負責一線詐欺，負責內部
    生活管理的是張富崴，負責採購、翻譯、別墅內部硬件維修
    的是張智維和王耀章，老板是「阿財」，我們詐欺對象全部
    都是大陸人，張智維也叫「吉米」，是用他的名字租下46號
    別墅，平時他是住在「阿水」那棟別墅裡，「阿水」從46號
    別墅搬出去是租了同一區的另外一個別墅，「吉米」平時負
    責採購器材及日常別墅內維修的事情，還到機場接人及跟肯
    亞警察協調關係並負責翻譯，他做這些都是得到報酬的，「
    阿財」跟我說每個月都會給張智維新臺幣5萬元做為酬勞，
    我知道「阿財」的老板是「阿彬」，「阿彬」在肯亞共有5
    個搞電訊詐欺的場所，負責人分別有「阿財」（張峰裕，音
    譯，臺灣基隆人）、「阿水」、「阿澤」、「阿凱」，另外
    一個人我不清楚，是從印尼搬過去的，他們都是合夥性質，
    詐欺過程中，首先是「阿財」告訴我和吳耿誠一個大陸的省
    市區，我和吳耿誠上網找號碼段，「阿財」也會給我們一個
    skype的線商帳號，線商會提供網址給我們，我們按照網址
    進入網頁後，會有兩個對話框出來，左邊是輸入某地區的號
    碼段，手機號碼段設置後四位是0000至9999，然後點擊開始
    ，系統會自動隨機發送語音包給這些機主，內容大致上是說
    醫保卡有異常，如有疑問請按0或9轉接人工服務，受害人按
    下0或9，電話就會撥接到一線詐欺人員座機，如果要修改語
    音包內的省市區，我們就會通過skype與線商聯絡，讓他們
    對語音包進行修改，右邊的對話框會顯示一線詐欺人員接聽
    電話的情形，線商會給一線詐欺座機電話按順序標註號碼，
    一線詐欺人員接到電話會冒充醫保工作人員，告知受害者醫
    保卡出現異常，等受害人有疑問的時候，就會把電話轉到二
    線詐欺人員，由二線詐欺人員冒充大陸公安局人員進行嚇唬
    、恐嚇，比如說要抓受害人、要關起來、要坐牢這些，其中
    前部是冒充普通警員，後部是冒充警員上級，等受害人懵了
    之後，再轉到三線詐欺人員，由三線詐欺人員冒充檢察機關
    人員假意提供幫助，並告知受害人澄清事實的方法就是提供
    安全帳戶，讓受害人往帳號裡打錢，我在其中負責電腦操作
    ，電腦是「阿財」給我的，發送號碼段、與「車行」及線商
    聯繫、製作假通緝令，還有日常網路維護，假通緝令的範本
    是「阿財」給我的，一般都是受害人的基本信息，身分證號
    、戶籍等，大概會講受害者涉及的罪名，一般是洗錢罪，有
    法律條款，套用中華人民共和國刑法，然後會有處罰方式，
    一般是寫判處有期徒刑，讓受害人信以為真，叫受害人把錢
    打入我們提供的安全帳戶以證清白，安全帳戶是「阿財」給
    我們「車行」的skype帳號，我們就會通過skype向車行要具
    體銀行及開戶網點的帳號，要來後提供給詐欺人員，他們會
    把帳號發送給受害人，當受害人匯款後，「車行」會負責轉
    帳、取錢，拿一定的抽成後，剩下的錢打去幕後老板那裡，
    我們車行的skype暱稱是「使命必達」，應該是在臺灣，具
    體在哪裡我不清楚，一線詐欺人員的月薪是人民幣6000元，
    抽成是詐欺總額6％，二線詐欺人員沒有月薪，抽成是前部拿
    詐欺總額4％，後部拿詐欺總額5％，三線詐欺人員沒有月薪，
    抽成是詐欺總額8％，46號別墅內的規矩都是「阿財」定的，
    其中有護照統一由「阿財」或「阿崴」保管，自身攜帶的通
    訊設備也是由「阿財」統一保管，經常會更換skype帳號，
    但暱稱主體是不變的，針對一線人員是不可以打電話的，未
    經過「阿財」允許不得自由出入，這些都是有寫在紙上貼在
    牆上，我的月薪是新臺幣3萬元，人民幣6000元左右，抽成
    是我跟吳耿誠平分，每詐欺成功總額人民幣200萬元，我和
    吳耿誠拿其中2％，200萬元到300萬元是拿2.5％，300萬元以
    上是3％，我月薪領了103年8、9、10月三個月，11月被抓沒
    有拿，共人民幣2萬元左右，抽成我是拿到人民幣6、7萬元
    ，吳耿誠在肯亞還給我新臺幣2萬元，說是在埃及的工資，
    大約是人民幣4000元，所以做電訊詐欺我總共的收益是人民
    幣9萬元左右，46號別墅裡的我、吳耿誠、黃志虔（廚師）
    、張富崴、張家祥、許齊耀、許家禔、羅秋蘭、謝正雄、鄭
    上宇、鄒凱文、周聖修、陳儷文都是「阿財」招募過去的，
    「阿財」讓許齊耀、周聖修、張家祥、許家禔他們有招募人
    員的權力，他們應該是下面的組長，他們幾個在開會的時候
    有發言權，其他人就沒有，簡亞瑞、潘凱玲、蔡幼華、楊小
    鴻、葉嬌娜、黃玉娟、楊春桂是許齊耀招募的，梁紅、梁潔
    、梁菊雙、李前、莫少帥、張芸暄是周聖修招募的，吳俊逸
    、張展銘、黃文彬、丁育綾、李智倫、江宗德是許家禔招募
    的，葉嗣成是張家祥招募的等語（見他字第2656號卷二第15
    2頁至第162頁）。
  ⒉證人即共犯葉嗣成證述：103年10月底，我朋友張家祥帶我去
    46號別墅，有人組織我們往大陸地區打電話進行電信詐欺活
    動，張家祥說已經做到二線，讓我跟他一起去先從一線的接
    線員做起，每月保底工資人民幣3000元有找，騙成了還有抽
    成，我為了賺錢就跟他去了，是他聯繫公司的人幫我辦簽證
    手續，機票等費用也是公司幫我出的，我們到了肯亞就有公
    司的人開車接我們到別墅，張家祥把我交給一線接線員的負
    責人也是老板「胖財」，讓我跟「胖財」學電信詐欺中一線
    接線員的工作，「胖財」給我一份稿子，大致就是給對方民
    眾打電話說「我們是醫保局的工作人員，您的醫保卡信息是
    否有錯誤，可能被盜用，您需要具體查詢的話請您提供一下
    身分信息」，對方如果提供了，我們進行紀錄後說「您的身
    分證信息可能已經被盜用，現在很危險，建議您跟所在地的
    警察局報警」，對方如果相信了，我們就說「我們現在就可
    以為您把電話轉接到警察局」，我們按一下電話＃號鍵就轉
    接到二樓的二線工作人員，我們自己再趕緊跑上二樓，把我
    們記錄這個人的姓名、身分證號、電話號等信息紙條交給二
    線的人，二線工作人員會繼續照他們的稿子內容說他們是北
    京市某公安局的警察繼續行騙，再轉給三線接線員，最終目
    的就是騙對方給我們指定的帳號匯款，詐欺的對象都是大陸
    人，對方的電話都是電腦手提供的，他們用撥號器隨機往外
    打，對方接通後會聽到語音提示內容「你的醫保卡信息可能
    出現異常，如需幫助請您按9轉人工」，對方按不按9，電話
    都會轉接到我們一線員的電話上，一線員就接起來照我們所
    學稿子上的話語跟對方行騙，我每天工作時間是早上8點半
    到下午5點，中午有半小時的吃飯時間，一共參與了30天的
    電信詐欺活動，和我參與一線員工作的人只有我一個臺灣人
    ，其他都是大陸人，二線人員大部分是臺灣人，有「阿牛」
    、「小開」、「雞」還有張家祥，三線的人我就不認識了，
    我的外號叫「阿成」，我記得一線的接線員每月拿到人民幣
    3000元的保底工資，還可以抽成6％，二線拿8％左右，三線拿
    7％左右，這是「胖財」告訴我的，具體怎麼制訂的我就不清
    楚了，因為我去的時間短，我還沒有分到錢，我們公司另外
    還有兩名廚師，都是臺灣人，除了幫大家做飯吃，還幫公司
    裡的人購置生活用品，還有一名叫「吉米」的翻譯，是別墅
    的承租人，幫公司跟當地人進行翻譯，平時基本上不在公司
    ，我是103年11月底的時候被抓的，我跟張家祥在當地被關
    在一起，他教我說警察問去肯亞做什麼，說是旅遊，不能說
    電信詐欺的事，105年4月5日當地法院宣判我們無罪，被當
    庭釋放，我們被警察帶到當地的警察局，之後又被關起來，
    直到4月13日被大陸警方帶到北京，又被關了起來等語（見
    他字第2656號卷二第166頁至第171頁）。
  ⒊證人即共犯謝正雄證稱：我認識他字第2656號卷三第237頁照
    片中的人，他是「胖財」，於98年到99年在廣東賣檳榔的時
    候認識「胖財」，他當時住在東莞的後街，是臺灣基隆人，
    他是我們這次在肯亞電信詐欺的老板，負責招人、組織電信
    詐欺等語（見他字第2656號卷三第235頁至第236頁）。
  ⒋證人即共犯陳儷文證述：我認識他字第2656號卷三第240頁照
    片中的人，他叫「阿財」，也叫「胖財」，我是到肯亞後才
    認識「胖財」的，他是我們公司的老板，管理整個公司，負
    責給我們工資，教我們如何進行詐欺等語（見他字第2656號
    卷三第238頁至第239頁）。
  ⒌證人即共犯許家禔證稱：我認識他字第2656號卷三第243頁照
    片中的人，就是「胖財」，本名叫張元根或張育峰、張鋒育
    ，他改過名字，我不知道他現在用哪個名字，臺灣基隆人，
    「胖財」是負責組織我們去肯亞從事詐欺的老板，負責管理
    我們臺灣人和大陸人的所有事情，在肯亞的前期準備共做也
    是他和「吉米」、「阿偉」一起做的等語(見他字第2656號
    卷三第241頁)。
  ⒍證人即共犯吳耿誠證述：我認識他字第2656號卷三第246頁照
    片中的人，就是我以前一直提到的「阿財」，我從以前就跟
    「阿財」認識，當時我在臺北萬華區華中橋下方的海鮮市場
    賣魚，「阿財」在附近的菜市場賣菜，98年以後我們沒怎麼
    聯絡，直到103年，「阿財」來找我，叫我去埃及幹電信詐
    欺，在埃及我們也是在一個別墅裡進行電信詐欺，我負責操
    作電腦，「阿財」算是這個窩點主事的人，他還有一個老板
    叫「阿海」，臺灣中壢人，我們做的事跟在肯亞差不多，在
    肯亞「阿財」算是老板，也是窩點的組織者，大部分人都是
    他招過去的，在46號別墅裡，他管理我們所有人的工作、起
    居，所有人的工資也是他發，還包括處理騙來的錢財、新來
    人員的培訓等等，我們被抓的時候「阿財」回臺灣了等語(
    見他字第2656號卷三第244頁至第245頁）。
  ⒎可知上開共犯就被告即綽號「阿財」、「胖財」，乃臺灣基
    隆人，是46號別墅之負責人，負責招募人員前往肯亞向大陸
    地區民眾進行電話詐欺、訓練詐欺人員、管理現場人員之工
    作及生活起居、發放詐欺人員薪資等節之陳述，互核大致相
    符，共犯劉泰廷、葉嗣成並就46號別墅內之詐欺人員係如何
    分工、各線詐欺人員負責之工作內容證述綦詳，而前開共犯
    部分於本案發生前早已認識被告，部分係於肯亞當地才認識
    被告，與被告素無重大怨隙，依渠等陳述又可知46號別墅內
    詐欺集團成員眾多，且有層層分工，倘被告並非主要負責人
    ，且如被告所辯僅在46號別墅內擔任2天廚師，實難想像何
    以上揭共犯均會一致指認被告為老板，而非負責其他工作之
    人員？卷內復無其他積極證據可證明渠等指認被告為負責人
    一情為虛，即可認前揭共犯之指證堪以採信。
  ㈣又本件案發後，我國刑事警察局自被告雲端信箱中查獲載有
    「姓名」、「台幣」、「人民幣」、「總金額」、「銀行」
    、「戶名」等欄位之表格清單（見桃園地檢署106年度偵字
    第31174卷第72頁至第75頁），內容係列出數個我國及大陸
    地區銀行之帳戶及金額，其中姓名一欄竟赫然有「小憶」、
    「阿崴」、「紅豆」、「阿慶」、「小歐」、「阿修」、「
    小柳」、「小鈺」（應係劉泰廷、葉嗣成所述之「小玉」）
    、「小蘭」、「牛仔」、「小玲」、「小不點」、「小開」
    、「阿成」、「阿彬」、「阿明」、「阿杰」、「阿萬」等
    人名，與共犯劉泰廷所指稱的「阿水」一夥人撤走，由被告
    接手後所領導之成員幾乎一致，且該表銀行帳戶戶名中亦赫
    然出現許家禔、劉泰廷等人，而該欄位後方分別列有金額，
    部分金額後方尚列有「OK」字樣，應係機房成員詐欺報酬分
    紅，與上揭46號別墅成員指稱被告負責發放工資一事完全相
    符。被告雖辯稱該雲端帳號、密碼與其無關，是其詢問太太
    有無張富崴之雲端信箱後，其太太傳送給其云云（見本院卷
    一第313頁至第314頁）；然依被告供承本院卷一第230頁至
    第231頁所示其與微信暱稱「皇太后」即其配偶間之對話內
    容是從其平板內之微信截圖下來等語（見本院卷一第314頁
    ），且其太太確有傳送「OOXX748596帳」、「748596OOXX密
    」等內容予被告，但卷附對話內容並未提及該帳號密碼係何
    人所有、用在何處，縱屬前開雲端信箱之帳號密碼，衡諸常
    情，一般人並不會將存放個人資料、尤其內容涉及不法行為
    之雲端信箱帳號密碼任意交由他人保管，已難想像該雲端信
    箱係與被告配偶無親密關係之張富崴所有，卷內復無其餘事
    證佐證被告所言，自未能逕認被告空言所辯可採。
　㈤另觀諸被告上開自承其聽聞新聞報導105年4月時爆發之肯亞
    詐欺案的幕後主嫌是「胖財」時即在國外不歸，怕從馬來西
    亞出境時會遭中國警方帶走，直至106年9月8日前打聽到馬
    來西亞當局的「黑名單」並給予「中間人」報酬後認為可順
    利出關，方才搭機回台等情（見他字第3766卷第47頁至第50
    頁，另被告於我國並無遭通緝之紀錄，故自有可能因之無從
    查得自己於當時尚仍遭檢警鎖定），即足證被告確係會利用
    各國對於嫌疑犯查補手法、強度不一的情況，以滯留較為安
    全的國家避風頭的方式來逃避查緝，本次被告遭查獲亦係其
    認為鋒頭已過、已買通相關人等誤認其可順利闖關，方才搭
    機返台，自無法以此認被告與詐欺集團無關或認其有何自動
    歸案說明之意。
　㈥至46號別墅於103年11月30日為警查獲後，被害人沈薰演雖於
    103年12月1日、同年月3日仍有與詐欺集團的「馬書記」、
    「張檢察官」聯繫；然依證人即共犯劉泰廷證稱：全部詐欺
    情況肯定是不記得了，我只記得數額較大的兩次，其中一次
    是騙了人民幣300萬元左右，是103年11月25日至同年月30日
    做的，一線詐欺人員是「小蘭」，二線詐欺人員是「阿杰」
    ，三線詐欺人員是「佑佑」，中間使用過假的通緝令，假通
    緝令是我做的，做好後我發到「車行」做釣魚網站給受害人
    ，印象中受害人是山東青島或臨沂女性，名字我不記得了等
    語（見他字第2656號卷二第160頁至第161頁），及經提示警
    方於46號別墅內扣得筆電內所儲存之skype聊天紀錄後證述
    ：我曾以「滿貫炮」為暱稱在skype上和負責提供被害人頭
    像的人員進行聊天，「偵探---可查約6分」是「阿財」的朋
    友，通緝令上的照片是他提供的，我只要提供他姓名及身分
    證號碼，他就能提供被害人頭像，其中「496、497、498這
    三行紀錄是要被害人沈薰演的頭像」等語（見他字第2656號
    卷二第163頁至第165頁），與被害人沈薰演上述於如附表一
    編號1至11所示之受騙匯款情形完全相符，且與上開共犯證
    述46號別墅成員所使用之一線、二線、三線輪番詐欺、及使
    用假通緝令、網站等誘導被害人轉帳至其指定帳戶之手法完
    全一致，可見詐欺被害人沈薰演者確係被告所屬之46號別墅
    詐欺機房無誤。縱46號別墅成員於8號別墅火警後，因當地
    警方清查而於103年12月1日許遭查獲（此與「張檢察官」告
    知被害人沈薰演後續將由「馬書記」處理之時間點大致相符
    ），然被告及其餘共犯陳稱46號別墅詐欺集團首腦在肯亞尚
    有其餘據點，已於前述，而就46號別墅於103年11月間之「
    業績」觀之，被害人沈薰演連續遭詐欺匯款數日竟仍絲毫未
    發覺，對當時之46號別墅詐欺機房而言應屬十分可觀、大筆
    之收入，想必46號別墅成員不會貿然放棄繼續詐欺被害人沈
    薰演，何況被害人沈薰演於103年11月30日已明確告知詐欺
    集團自己已向他人借貸，隔幾天自己就可拿到借款而可供「
    資金公證」，詐欺集團成員此時自會期待之後可訛詐到大筆
    金錢，且王國安警官、孫科長、張檢察官等詐欺集團成員間
    雖係輪番訛詐被害人沈薰演，然彼此之間均能銜接配合、互
    為轉接，可見即便46號別墅遭查獲後，渠等亦透過與相同集
    團內之其他詐欺成員合作或轉予其他詐欺集團接手等其他方
    式繼續詐欺被害人沈薰演，自無法以被害人沈薰演於103年1
    2月1日、2日間仍有遭詐匯款一事，即認該案與46號別墅詐
    欺機房無涉。
　㈦此外，起訴書雖將張智維、李智倫、鄧凱文、簡亞銳、許齊
    耀、周聖修、黃文彬、張家祥、江宗德、吳俊逸、王耀樟、
    鄭上宇、張展銘、丁育綾、張芸瑄等人同列為參與46號別墅
    詐欺機房之成員，然觀諸卷內資料，除劉泰廷、葉嗣成、許
    家禔、吳耿誠、謝正雄、陳儷文等人曾陳述渠等參與46號別
    墅之情節並指認被告照片，及被告於本案偵查及審理時均一
    再供稱自己曾介紹其堂弟張富崴至該處擔任廚師、其鄰居黃
    志虔至該處打雜（並一再敘述因黃志虔頭部受過傷、反應較
    不靈敏而僅能勝任打雜工作，諒被告應不致刻意虛詞構陷其
    堂弟及鄰居，因此即便卷內未有張富崴、黃志虔之供詞，亦
    已足認定其等確有參加46號別墅詐欺機房），故可確定被告
    及劉泰廷、葉嗣成、許家禔、吳耿誠、謝正雄、陳儷文、張
    富崴、黃志虔確係46號別墅成員外，其餘人等或僅有綽號、
    或並未以真人、照片等方式使共犯詳加指認說明其分工內容
    ，亦未經大陸地區或我國檢警訊問使其答辯，自不宜於本件
    判決中明確認定該等人參與本件詐欺犯行。
  ㈧綜上，被告所辯為不可採。本案事證明確，被告犯行堪已認
    定，應依法論科。
二、論罪科刑部分：
  ㈠核被告所為，係犯刑法第339條之4第1項第2款三人以上共同
    犯詐欺取財罪。
  ㈡被告、46號別墅成員、「車行」成員及所屬詐欺集團成員間
    ，就本案犯行有犯意聯絡及行為分擔，為共同正犯。
  ㈢被告、46號別墅成員、「車行」成員及所屬詐欺集團成員於
    密切接近之時間向被害人沈薰演實施詐欺取財犯行，侵害法
    益相同，且各行為之獨立性極為薄弱，依一般社會健全觀念
    ，在時間差距上，難以強行分開，於刑法評價上，以視為數
    個舉動之接續施行，合為包括之一行為予以評價較為合理，
    應論以接續犯。
　㈣原審以被告罪證明確，並審酌被告年富力強，卻不思以正當
    管道賺取財物，竟利用國際犯罪受到各國政治及司法體系不
    同之影響致偵查十分困難的情況，為求躲避查緝、順利詐欺
    ，而糾集臺灣、大陸地區人員，遠至肯亞參與詐欺，隨機詐
    欺大陸地區民眾，更將被害人沈薰演手邊積蓄騙取殆盡，甚
    至被迫向親友、貸款業者告貸，遭詐欺之款項高達人民幣數
    百萬元，可謂已傾家蕩產，其犯罪所造成之損失及惡性均極
    為重大；於犯後逃避各國追捕、設法與共犯或友人聯絡打聽
    風聲、擬定訴訟策略，直至本案查獲前認鋒頭已過，以金錢
    斡旋打點馬來西亞「中間人」後認自己可安然離境，方才放
    心返台（且被告並未為我國發佈通緝，孰料被告於我國早經
    檢警鎖定，一入境即遭拘提），到案後更以上揭視既有證據
    顯現之情況、配合訴訟進度逐步調整其說法，更於檢察官詢
    問其是否有意願賠償被害人時藉故推託（見他字第3766號卷
    第88頁背面），毫無任何知錯悔改、補償己過之意，其又係
    負責管理46號別墅詐欺機房、培訓新人、發放工資等主要核
    心工作之首腦人物，若不予從重量處，實難杜現今詐欺集團
    囂張猖獗之歪風，暨被告家庭經濟狀況、前科素行等一切情
    狀，並核以被告於偵查中所稱：我聽說做詐欺集團在大陸至
    少會被判有期徒刑7、8年等語（見偵字第22568號卷第92頁
    ），基於一般預防及特別預防之觀點，認本件應量處本罪之
    最高有期徒刑7年，方符罪刑相當原則，以昭法治而收警懲
    之效，核其認事用法，俱無違誤，量刑尚屬允當。被告以其
    前詞否認犯行提起上訴，為無理由，應予駁回。
　㈤關於沒收部分：
  ⒈按沒收、非拘束人身自由之保安處分適用裁判時之法律，刑
    法第2條第2項定有明文。被告行為後，刑法關於沒收之相關
    規定於104年12月30日、105年6月22日修正公布，並均於105
    年7月1日起施行，是本案即應一律適用裁判時法即新法之規
    定。
　⒉又「對於判決之一部上訴者，其有關係之部分，視為亦已上
    訴」，為刑事訴訟法第348條第2項所明定。至所謂「有關係
    之部分」，係指該判決之各部分在審判上無從分割，因一部
    上訴而其全部必受影響者而言（最高法院101年度台上字第2
    585號判決意旨參考）。而刑法沒收新制刪除刑法第34條沒
    收為從刑之規定，新增第5章之1「沒收」之章名，將沒收定
    位為「刑罰及保安處分以外之法律效果，具有獨立性，而非
    刑罰（從刑）」，則在刑法沒收新制之規範下，沒收與犯罪
    行為人之罪刑宣告，即無傳統實務見解所稱罪刑不可分原則
    之適用。然第一審判決對犯罪行為人某罪為罪刑宣告之同時
    ，就與該罪有關係之沒收部分，為沒收之諭知，係以與該沒
    收有關係之犯罪成立為其前提要件，並與第一審判決認定之
    犯罪行為人之犯罪事實（如犯罪工具或犯罪所得等）有關（
    現行刑法第40條第2項、第3項所定之單獨宣告沒收，除違禁
    物或專科沒收之物之單獨宣告沒收外，供犯罪所用、犯罪預
    備之物、犯罪所生之物或犯罪所得之單獨宣告沒收，仍以有
    犯罪行為人之刑事違法行為存在為前提，並與該違法行為之
    態樣、內容有關，此見該項修正之立法理由及刑事訴訟法第
    455條之34之立法理由自明），依前述最高法院判決意旨所
    示「必受影響」之標準，對罪之上訴，依刑事訴訟法第348
    條第2項規定，其效力自應及於因該罪之成立與否暨犯罪事
    實之認定有異，必受影響之相關沒收部分。惟以上係從上訴
    效力之面向而論，若從第二審法院審理結果為觀察，沒收既
    已定位為獨立之法律效果，並非刑罰，且沒收雖係附隨於犯
    罪行為人之犯罪或違法行為，但非認定犯罪或違法行為之前
    提，單純沒收之違法或不當（此包括漏未諭知沒收），如無
    使所附隨之犯罪（違法）事實之認定或罪刑之宣告隨之動搖
    或受到影響之問題存在，自無前者之違法或不當，亦影響及
    於後者，而構成後者撤銷事由之理由，於此情形，該二者應
    可分離處理，無不可分性。
　⒊按犯罪所得，屬於犯罪行為人者，沒收之；於全部或一部不
    能沒收或不宜執行沒收時，追徵其價額，刑法第38條之1第1
    項前段、第3項分別定有明文。又共同正犯之犯罪所得，沒
    收或追徵，應就各人所分得之數額分別為之；先前對共同正
    犯採連帶沒收犯罪所得之見解，已不再援用及供參考（最高
    法院104年第13次刑事庭會議決議意旨參照），此為終審機
    關近來一致之見解。所謂各人「所分得」，係指各人「對犯
    罪所得有事實上之處分權限」，法院應視具體個案之實際情
    形而為認定：倘若共同正犯各成員內部間，對於不法利得分
    配明確時，固應依各人實際分配所得沒收；然若共同正犯成
    員對不法所得並無處分權限，其他成員亦無事實上之共同處
    分權限者，自不予諭知沒收；至共同正犯各成員對於不法利
    得享有共同處分權限時，則應負共同沒收之責（最高法院10
    4年度台上字第3937號判決意旨參照）。而在刑法沒收新制
    生效施行後，沒收已不具備刑罰（從刑）本質，而具有刑罰
    及保安處分以外之獨立法律效果（刑法第2條之修正立法說
    明參照），性質上屬於準不當得利之衡平措施。倘個案中得
    以明確認定共犯之實際犯罪利得，則就各人分得之數宣告沒
    收、追徵。
　⒋本件被告及所屬詐欺集團成員向被害人沈薰演共詐得如附表
    一所示之人民幣323萬5743.12元，而依在該詐欺集團內部較
    久之證人劉泰廷所述：被告係在「阿水」及「阿水」所領導
    之成員搬出去方才進駐接手管理事宜，一線詐欺人員可抽成
    6％，二線詐欺人員可抽成共9％（前是拿）4％，後是拿5％），
    三線詐欺人員可抽成8％，我跟吳耿誠是平分抽成，每詐欺人
    民幣200萬元可抽成2％，詐欺人民幣200萬元至300萬元是抽
    成2.5％，詐欺人民幣300萬元以上是抽成3％等語（見他字第2
    656號卷二第153頁、第158頁至第159頁），及46號別墅內成
    員之工資酬勞係被告所發放，被告也是負責處理詐欺款項之
    人，復經其餘共犯證述如前，是上開犯罪所得扣除應給付予
    一、二、三線詐欺人員之抽成共23％，及應給付予劉泰廷、
    吳耿誠之抽成3％後，剩餘74％之詐欺金額即人民幣239萬4449
    .9088元，元以下四捨五入後之金額為人民幣239萬4450元既
    均係匯入被告擔任負責人所屬詐欺集團之掌控帳戶，且被告
    有權予以處分，即屬被告犯罪所得之物，雖未扣案，仍應依
    刑法第38條之1第1項前段、第3項之規定，宣告沒收，且於
    全部或一部不能沒收或不宜執行沒收時，追徵其價額。至剩
    餘金額部分，因屬其餘詐欺集團成員之抽成，無其他積極證
    據可證明被告有分得此部分款項或具有共同處分權限，即不
    併予宣告沒收、追徵。
　⒌另扣案IPAD MINI平板電腦1台（見他字第3766號卷第68頁反
    面），經被告供承：我的IPAD裡面有一張馬來西亞的電話網
    卡，可以上網也可以打電話，我都用裡面的微信聯繫等語（
    見他字第3766號卷第46頁反面），且其內查有被告與他人聯
    繫之微信對話紀錄，業於前述，屬被告所有供犯罪所用之物
    ，應依刑法第38條第2項規定宣告沒收之。
　⒍原判決就如附表一編號12所示之金額誤載為人民幣129萬9900
    元（見他字第2656號卷二第184頁，被害人沈薰演證述該筆
    金額為人民幣29萬9900元），且漏未計算共犯劉泰廷及吳耿
    誠就詐欺款項抽成3％之部分，認定附表一之詐欺總金額為人
    民幣423萬5743.12元，就其中77％即人民幣326萬1522.2元（
    四捨五入至小數點1位）認定係被告之犯罪所得予以宣告沒
    收或追徵，並漏未將扣案IPAD MINI平板電腦1台宣告沒收，
    尚有未恰，被告上訴意旨固未指摘此部分，惟依前揭說明，
    此部分為其對刑之上訴之上訴效力所及，本院自應一併審判
    ，又因原判決此一違誤係單純沒收之違法，並未使所附隨之
    犯罪事實之認定或罪刑之宣告隨之動搖或受到影響，揆諸前
    開論述，自得與罪刑分開處理，單獨撤銷原判決關於沒收部
    分之諭知，並依刑法第38條之1第1項前段、第3項之規定，
    就被告未扣案之犯罪所得人民幣239萬4450元宣告沒收，且
    於全部或一部不能沒收或不宜執行沒收時，追徵其價額；另
    依刑法第38條第2項之規定，就扣案IPAD MINI平板電腦1台
    宣告沒收之。　　
乙、無罪部分：
壹、公訴起訴意旨另以：被告與「阿水」、張智維等人及其餘數
    名大陸籍成員於103年11月11日起至103年11月21日止，假冒
    電信公司客服人員名義，撥打被害人周慧電話，佯以被害人
    周慧遭冒名辦理電話為由，要求被害人周慧與警官聯絡，嗣
    假冒警官之成員即以被害人周慧涉及詐欺犯罪為由，要求被
    害人周慧打電話給檢察官，致被害人周慧陷於錯誤打電話予
    假冒之檢察官，而以資金清查為由，依檢察官指示轉帳至指
    定帳戶，嗣後又指示被害人周慧前往旅館操作電腦至特定網
    站，致被害人周慧陷於錯誤，依指示操作電腦致網路銀行帳
    戶內款項遭轉帳至特定帳戶（其匯款之時間、地點、金額、
    匯出帳戶、匯入帳戶等均詳如附表二所示）。因認被告就此
    部分犯行亦涉犯刑法第339條之4第1項第2款之三人以上共同
    犯詐欺取財罪等語。
貳、按不能證明被告犯罪者，應諭知無罪之判決，刑事訴訟法第
    301條第1項定有明文。次按，犯罪事實之認定，應憑真實之
    證據，倘證據是否真實尚欠明確，自難以擬制推測之方法，
    為其判斷之基礎。且認定犯罪事實之證據係指足以認定被告
    確有犯罪行為之積極證據資料而言，該項證據自須適合於被
    告犯罪事實之認定，始得採為斷罪資料。故刑事訴訟上之證
    明資料，無論其為直接或間接證據，均須達於通常一般人均
    不致有所懷疑，而得確信其為真實之程度，始得據為有罪之
    認定，若關於被告是否犯罪之證明未能達此程度，而有合理
    懷疑之存在，致使無從形成有罪之確信，根據罪證有疑，利
    於被告之證據法則，即不得據為不利被告之認定（最高法院
    53年台上字第656號、29年上字第3105號、76年台上字第498
    6號及32年上字第67號判例意旨參照）。又按法院固得依職
    權調查證據，但並無蒐集證據之義務。蒐集證據乃檢察官之
    職責，事實審法院應以調查證據為其主要職責，其調查之範
    圍，亦以審判中所存在之一切證據為限，案內不存在之證據
    ，即不得責令法院為發現真實，應依職權從各方面蒐集證據
    （最高法院91年度台上字第5846號判決意旨參照）。是檢察
    官就被告有其所指之犯罪事實，應負舉證及蒐集證據之責任
    ，以說服法院形成被告有罪之心證，倘檢察官未能說服法院
    形成對被告不利之心證，即應依罪疑唯利被告原則，為被告
    無罪之判決。
參、次按刑事訴訟法第308條規定：「判決書應分別記載其裁判
    之主文與理由；有罪之判決並應記載犯罪事實，且得與理由
    合併記載」，同法第310條第1款規定：「有罪之判決書，應
    於理由內分別情形記載左列事項：一認定犯罪事實所憑之證
    據及其認定之理由」，及同法第154條第2項規定：「犯罪事
    實應依證據認定之，無證據不得認定犯罪事實」。揆諸上開
    規定，刑事判決書應記載主文與理由，於有罪判決書方須記
    載犯罪事實，並於理由內記載認定犯罪事實所憑之證據及其
    認定之理由。所謂認定犯罪事實所憑之「證據」，即為該法
    第154條第2項規定之「應依證據認定之」之「證據」。職是
    ，有罪判決書理由內所記載認定事實所憑之證據，即為經嚴
    格證明之證據，另外涉及僅須自由證明事項，即不限定有無
    證據能力之證據，及彈劾證人信用性可不具證據能力之彈劾
    證據。在無罪判決書內，因檢察官起訴之事實，法院審理結
    果，認為被告之犯罪不能證明，而為無罪之諭知，則被告並
    無檢察官所起訴之犯罪事實存在，既無刑事訴訟法第154條
    第2項所規定「應依證據認定之」事實存在，因此，判決書
    僅須記載主文及理由，而理由內記載事項，為法院形成主文
    所由生之心證，其論斷僅要求與卷內所存在之證據資料相符
    ，或其論斷與論理法則無違，通常均以卷內證據資料彈劾其
    他證據之不具信用性，無法證明檢察官起訴之事實存在，所
    使用之證據並不以具有證據能力之證據為限，故無罪之判決
    書，就傳聞證據是否例外具有證據能力，本無須於理由內論
    敘說明（最高法院100年度台上字第2980號判決意旨參照）
    。故依上說明，本院於審理後既認定被告無罪（詳如後述）
    ，即不再論述所援引有關證據之證據能力。
肆、經查，依證人即被害人周慧證述：我從103年11月11日開始
    到103年11月21日總共被人騙了人民幣140多萬元，103年11
    月11日，我在家裡接到電話，對方稱是中國電信客服人員，
    告訴我電話號碼有問題，要求我報身分證號碼和名字，過了
    一下又有人打電話過來，自稱是中國電信客服人員李靜，說
    我在上海市○○區○○路000號有一個固定申報時間為103年8月1
    5日的固定電話，號碼是000-00000000，問我有沒有辦這個
    號碼，我說沒有，他要求我立即聯繫上海市楊浦區公安局陳
    強警官，電話號碼是000-00000000，我打電話過去，對方自
    稱是陳警官，告訴我他辦公室號碼000-00000000，我又撥打
    這個電話，他告訴我上海那個固定電話被證實與一個涉案金
    額超過1億的詐欺案有關，我被列為嫌疑人，問我到底怎麼
    回事，我很害怕說沒有做這樣的事，陳警方叫我趕緊打電話
    給趙檢察官，並幫我轉接給趙檢察官，趙檢察官說要進行資
    產安全性清查，要求我不得告訴其他人，不然會對我兒子有
    不利影響，要我將資產匯入指定帳號，我先從建設銀行帳號
    00000000000000000號存摺分6筆取出人民幣2萬元，分兩次
    在ATM上現金匯款到帳號0000000000000000000號帳戶，我看
    顯示的帳戶名是「嬌嬌」，103年11月12日我接到趙檢察官
    電話，要我把錢全部轉到資產清查帳號，我就趕緊去第一次
    的銀行，把存摺裡的人民幣3萬3000元取出來，分3次匯到「
    嬌嬌」的帳戶上，之後因為我的房子拆遷，國家補償人民幣
    96萬6524.17元給我，我告訴趙檢察官，他要我把錢轉到安
    全帳戶上，還要在建設銀行辦理一個U盾，要我告訴他網路
    銀行的登錄用戶名、密碼還有U盾付款密碼、我建設銀行存
    摺的取款密碼，103年11月15日我按照趙檢察官的指示在莫
    泰168賓館開了一間鐘點房後，在電腦上按照趙檢察官的指
    示進行操作，之後他就說資金審查完畢後會返還到我帳戶上
    ，讓我回家，這次我被騙走了人民幣95萬元，103年11月19
    日我也是按照趙檢察官的要求，在莫泰168賓館開了鐘點房
    ，被對方用同樣的方法騙走人民幣34萬7339.68元，103年11
    月21日又是被一樣的方式騙了人民幣15萬元等語（見104年
    度他字第526號卷第65頁至第69頁），固可知被害人周慧有
    於103年11月11日起至103年11月21日止之期間內，遭詐欺集
    團以公訴意旨所載手法詐得如附表二所示之款項；然被害人
    周慧一開始是被詐欺集團成員假冒電信公司客服人員名義詐
    欺，與被害人沈薰演一開始係遭詐欺集團成員假冒社保局人
    員名義詐欺之手法，已略有不同，參諸卷附事證，又無從認
    定被害人周慧遭詐欺一案確係被告、46號別墅成員、「車行
    」成員及所屬詐欺集團成員所為、或渠等曾參與其中之聯繫
    因素，依大陸地區判決所載之事實，亦未能推論被告、46號
    別墅成員、「車行」成員及所屬詐欺集團成員所詐欺之對象
    包含被害人周慧（見本院卷一第386頁至第586頁），而此部
    分或係因證據均在大陸當局，因政治等因素使我國檢警未能
    取得所致，雖因此影響犯罪偵查及司法權行使而使法治無法
    彰顯、打擊犯罪成效不彰，但卷內事證既未能達通常一般人
    均不致有所懷疑，得以確信其為真實之程度，即無從形成被
    告有罪之確信，原審據此為被告此部分無罪之諭知，核無不
    當。檢察官以被害人周慧遭詐欺一節為被告所屬詐欺集團所
    為，原審此部分無罪諭知之認事用法未恰為由提起上訴，並
    無理由，應予駁回。
據上論斷，應依刑事訴訟法第368條、第369條第1項前段，判決
如主文。
本案經檢察官王遠志提起公訴，檢察官賴謝銓提起上訴，檢察官
侯名皇到庭執行職務。
中　　華　　民　　國　　110 　年　　10　　月　　13　　日
                  刑事第四庭  審判長法　官  陳筱珮
                                    法　官  吳元曜
                                    法　官  羅郁婷
以上正本證明與原本無異。
如不服本判決，應於收受送達後20日內向本院提出上訴書狀，其
未敘述上訴之理由者並得於提起上訴後20日內向本院補提理由書
（均須按他造當事人之人數附繕本）「切勿逕送上級法院」。
                                    書記官  蔡易霖
中　　華　　民　　國　　110 　年　　10　　月　　13　　日
附錄：本案論罪科刑法條全文
中華民國刑法第339條之4
犯第339條詐欺罪而有下列情形之一者，處1年以上7年以下有期
徒刑，得併科1百萬元以下罰金：
一、冒用政府機關或公務員名義犯之。
二、三人以上共同犯之。
三、以廣播電視、電子通訊、網際網路或其他媒體等傳播工具，
    對公眾散布而犯之。
前項之未遂犯罰之。
附表一（被害人沈薰演部分）
編號 匯款或轉帳時間 詐得金額 （人民幣） 被害人所有轉出或提領款項帳戶 轉入帳戶 1 103年11月25日晚間7時56分許 34萬3700元 中國工商銀行帳號0000000000000000000號帳戶 某銀行帳號0000000000000000000 號帳戶，戶名：方海剛 2 103年11月25日晚間7時58分許。 64萬元   3 103年11月25日某時 7萬6000元 中國建設銀行帳號0000000000000000號帳戶 某銀行帳號0000000000000000000 號帳戶，戶名：李東東 4 103年11月26日上午10時19分許 51萬3900元 中國工商銀行帳號0000000000000000000號帳戶 某銀行帳號0000000000000000000 號帳戶，戶名：方海剛 5 103年11月26日上午10時36分許 48萬元   6 103年11月27日上午10時54分許 3萬0330元   7 103年11月28日中午12時58分許 29萬9990元   8 103年11月28日下午1時47分許 14萬9990元   9 103 年11月28日某時 7萬0980元 中國建設銀行帳號0000000000000000號帳戶 某銀行帳號0000000000000000000 號，戶名：王延龍 10 103年11月29日下午1時35分許 5萬元 中國工商銀行帳號0000000000000000000號帳戶 某銀行帳號0000000000000000000 號帳戶，戶名：方海剛 11 103年11月29日下午3時59分許 9萬9990元   12 103年12月1日 29萬9900元  某不詳帳戶 13 103年12月2日 18萬0963.12元  某不詳帳戶 總計  323萬5743.12元   
 附表二 （被害人周慧部分）
編號 匯款或轉帳時間 匯款或操作電腦地點 詐得金額 （人民幣） 被害人轉出或提領款項帳戶 轉入帳戶 1 103年11月11日 江西省建設銀行某分行 2萬元 自中國建設銀行帳號00000000000000000號帳戶提領後以現金匯款 帳號0000000000000000000帳戶 2 103年11月12日  3萬3000元  帳號0000000000000000000帳戶 3 103年11月15日 江西省莫泰168賓館 95萬元 中國建設銀行帳號00000000000000000號帳戶 不詳帳戶 4 103年11月19日  34萬7339.68元  不詳帳戶 5 103年11月21日  15萬元  不詳帳戶 總計   150萬0339.68元